臺灣高等法院民事判決
109年度上易字第246號
上  訴  人  全宏食品企業有限公司

兼
法定代理人  蔡培津  

上  訴  人  李淑招  
被上訴人    袁震天即遠見律師事務所


訴訟代理人  羅國豪律師
上列當事人間請求給付委任報酬等事件，上訴人對於中華民國10
9年1月22日臺灣臺北地方法院108年度訴字第4616號第一審判決
提起上訴，本院於109年5月12日言詞辯論終結，判決如下：
    主      文
上訴駁回。
第二審訴訟費用由上訴人全宏食品企業有限公司、蔡培津、李淑
招連帶負擔百分之十，上訴人蔡培津、李淑招連帶負擔百分之十
六，上訴人全宏食品企業有限公司、蔡培津負擔百分之七，上訴
人蔡培津、李淑招負擔百分之十二，上訴人全宏食品企業有限公
司、蔡培津、李淑招負擔百分之十七，上訴人全宏食品企業有限
公司負擔百分之三十八。
    事實及理由
一、被上訴人主張：上訴人因如附表「委任案號」欄所示案件，
    分別於如附表「委任日期」欄所示日期與伊簽訂各委任契約
    ，並約定委任報酬各如附表「委任報酬」欄所示。詎上訴人
    未完全支付委任報酬，僅支付如附表「付款金額」欄所示金
    額，尚欠如附表「請求金額」欄所示金額，爰依上開各委任
    契約之法律關係提起本件訴訟，並求為命上訴人應給付如附
    表「訴之聲明」欄所示之金額及遲延利息（原審判命上訴人
    如數給付，上訴人聲明不服，提起上訴）。並答辯聲明：上
    訴駁回。
二、上訴人則以：伊對被上訴人請求之金額均不爭執，僅希望就
    還款方式與被上訴人達成協商，伊有還款誠意。伊之前另案
    在臺灣南投地方法院（下稱南投地院）之訴訟敗訴，致財產
    遭受他人假扣押。又上訴人全宏食品企業有限公司（下稱全
    宏公司）業已破產，故無法依被上訴人所提條件還款等語，
    資為抗辯。並上訴聲明：㈠原判決廢棄。㈡被上訴人在第一審
    之訴駁回。
三、本件被上訴人主張上訴人因如附表「委任案號」欄所示案件
    ，分別於如附表「委任日期」欄所示日期與伊簽訂各委任契
    約，並約定委任報酬各如附表「委任報酬」欄所示。惟上訴
    人僅支付如附表「付款金額」欄所示金額之委任報酬，尚欠
    如附表「請求金額」欄所示金額之委任報酬等情，已據其提
    出各案號委任契約、委任狀、代墊款明細表、兩造往來電子
    郵件等為證（見南投地院108年度訴字第189號卷（下稱南投
    地院卷）第27頁至第113頁、第199頁至第221頁），且上訴
    人表示不爭執（見臺灣臺北地方法院108年度訴字第4616號
    卷第183頁至第184頁、本院卷第83頁至第68頁）。是被上訴
    人前揭主張之事實，自堪信為真實可採。
四、按「數人負同一債務，明示對於債權人各負全部給付之責任
    者，為連帶債務。」、「連帶債務之債權人，得對於債務人
    中之一人或數人或其全體，同時或先後請求全部或一部之給
    付。連帶債務未全部履行前，全體債務人仍負連帶責任。」
    民法第272條第1項、第273條分別定有明文。查，兩造就附
    表編號1「委任案號」欄所示案件，所簽訂之委任契約第7條
    約定：「甲方（按即上訴人）就本契約對乙方（按即被上訴
    人）所應負擔之一切債務，包括但不限於應給付予乙方之委
    任酬金及費用〔含待（應為代之誤繕）墊款〕等，共同負擔連
    帶償責任。」等語（見南投地院卷第43頁、第219頁）；另
    上訴人蔡培津、李淑招（下分別稱其姓名）與被上訴人就附
    表編號2「委任案號」欄所示案件，所簽訂之委任契約第7條
    約定：「甲方（按即蔡培津、李淑招）就本契約對乙方（按
    即被上訴人）所應負擔之一切債務，包括但不限於應給付予
    乙方之委任酬金及費用〔含待（應為代之誤繕）墊款〕等，共
    同負擔連帶償責任。」等語（見南投地院卷第201頁、第213
    頁）。是被上訴人請求全宏公司、蔡培津、李淑招應就附表
    編號1「請求金額」欄所示金額合計新臺幣（下同）135,029
    元，蔡培津、李淑招應就附表編號2「請求金額」欄所示金
    額222,786元，負連帶給付責任，洵屬有據。
五、再按不真正連帶債務，係指數債務人以同一目的，本於各別
    之發生原因，對債權人各負全部給付之義務，因債務人其中
    一人為給付，他債務人即應同免其責任之債務而言（最高法
    院100年度台上字第848號民事判決意旨同此見解）。查，附
    表編號3、4「委任案號」欄所示案件係由全宏公司、蔡培津
    共同委任，附表編號5、6「委任案號」欄所示案件係由蔡培
    津、李淑招共同委任，附表編號7、8、9「委任案號」欄所
    示案件係由全宏公司、蔡培津、李淑招共同委任乙節，有委
    任契約附卷可稽（見南投地院卷第54頁至第56頁、第60頁至
    第63頁、第70頁至第72頁），則全宏公司、蔡培津就附表編
    號3、4「委任案號」欄所示案件，對被上訴人各負全部給付
    之義務；蔡培津、李淑招就附表編號5、6「委任案號」欄所
    示案件，對被上訴人各負全部給付之義務；全宏公司、蔡培
    津、李淑招就附表編號7、8、9「委任案號」欄所示案件，
    對被上訴人各負全部給付之義務。是被上訴人請求全宏公司
    、蔡培津應就附表編號3、4「請求金額」欄所示金額93,327
    元，請求蔡培津、李淑招應就附表編號5、6「請求金額」欄
    所示金額167,172元，請求全宏公司、蔡培津、李淑招應就
    附表編號7、8、9「請求金額」欄所示金額226,256元，負不
    真正連帶之責，亦屬有據。
六、末按給付有確定期限者，債務人自期限屆滿時起，負遲延責
    任；給付無確定期限者，債務人於債權人得請求給付時，經
    其催告而未為給付，自受催告時起，負遲延責任；其經債權
    人起訴而送達訴狀，或依督促程序送達支付命令，或為其他
    相類之行為者，與催告有同一之效力；前項催告定有期限者
    ，債務人自期限屆滿時起負遲延責任；遲延之債務，以支
    付金錢為標的者，債權人得請求依法定利率計算之遲延利息
    ；應付利息之債務，其利率未經約定，亦無法律可據者，週
    年利率為5％。民法第229條、第233條第1項前段、第203條
    分別有明文規定。查，本件被上訴人請求上訴人給付委任報
    酬，係以支付金錢為標的，則其請求上訴人應自支付命令狀
    繕本送達翌日即108年4月4日（繕本均於108年4月3日送達上
    訴人等3人，見南投地院卷第153頁至第159頁之送達證書）
    起至清償日止，按週年利率5％計算之利息，即為有理由，應
    予准許。
七、綜上所述，被上訴人依委任契約約定，請求：㈠全宏公司、
    蔡培津、李淑招應連帶給付被上訴人135,029元，及自108年
    4月4日起至清償日止，按週年利率5％計算之利息。㈡蔡培津
    、李淑招應連帶給付被上訴人222,786元，及自108年4月4日
    起至清償日止，按週年利率5％計算之利息。㈢全宏公司應給
    付被上訴人93,327元，及自108年4月4日起至清償日止，按
    週年利率5％計算之利息；蔡培津應給付被上訴人93,327元，
    及自108年4月4日起至清償日止，按週年利率5％計算之利息
    ；上開2項給付，如有任一人為全部或一部之給付者，其餘
    之人於該給付範圍內同免給付義務。㈣蔡培津應給付被上訴
    人167,172元，及自108年4月4日起至清償日止，按週年利率
    5％計算之利息；李淑招應給付被上訴人167,172元，及自108
    年4月4日起至清償日止，按週年利率5％計算之利息；上開2
    項給付，如有任一人為全部或一部之給付者，其餘之人於該
    給付範圍內同免給付義務。㈤全宏公司應給付被上訴人226,2
    56元，及自108年4月4日起至清償日止，按週年利率5％計算
    之利息；蔡培津應給付被上訴人226,256元，及自108年4月4
    日起至清償日止，按週年利率5％計算之利息；李淑招應給付
    被上訴人226,256元，及自108年4月4日起至清償日止，按週
    年利率5％計算之利息；上開3項給付，如有任一人為全部或
    一部之給付者，其餘之人於該給付範圍內同免給付義務。㈥
    全宏公司應給付被上訴人523,803元，及自108年4月4日起至
    清償日止，按週年利率5％計算之利息，自屬正當，應予准許
    。從而，原審為上訴人敗訴之判決，並無不合。上訴意旨指
    摘原判決不當，求予廢棄改判，為無理由，應駁回上訴。
八、本件事證已臻明確，兩造其餘之攻擊或防禦方法及所用之證
    據，經本院斟酌後，認為均不足以影響本判決之結果，爰不
    逐一論列，附此敘明。
九、據上論結，本件上訴為無理由，依民事訴訟法第449條第1項
    、第78條、第85條第1項但書、第2項，判決如主文。
中　　華　　民　　國　　109 　年　　6 　　月　　2 　　日
                  民事第十庭    
                        審判長法  官   黃嘉烈
                              法  官   陳筱蓉
                              法  官   高明德
正本係照原本作成。
不得上訴。
中　　華　　民　　國　　109 　年　　6 　　月　　2 　　日
　　　　　　　　　　　　　
                              書記官   郭彥琪